【裁判字號】    97,消債抗,10
【裁判日期】    980818
【裁判案由】    抗告事件
【裁判全文】
臺灣基隆地方法院民事裁定            97年度消債抗字第10號
抗  告  人  甲○○
                    （
非訟代理人  廖于清律師
上列抗告人因聲請消費者債務清理（更生）事件，對於中華民國
97年６月19日本院97年度消債更字第44號第一審裁定提起抗告，
本院第二審合議庭裁定如下：
    主  文
抗告駁回。
抗告程序費用由抗告人負擔。
    理  由
一、本件抗告人於原審聲請意旨略以：渠有不能清償債務之情事
    ，前已提出債權人清冊，以書面向最大債權金融機構日盛商
    業銀行請求共同協商債務清償方案，惟因協議條件苛刻，渠
    依協議條件每月應清償之金額（新臺幣28,140元）已逾渠每
    月收入之半數，扣除渠每月應清償之金額後，無法維持渠及
    家人最低基本生活，必須以卡養卡度日，嗣又遭債權銀行聲
    請強制執行扣薪，渠因人窮財盡，再已無力還款而毀諾（履
    行顯有重大困難），因不可歸責於渠之事由而違反協議，又
    渠無擔保或無優先權之債務總額未逾新臺幣（下同）1200萬
    元，復未經法院裁定開始清算程序或宣告破產，爰向原審法
    院聲請更生等語。並提出抗告人之全戶戶籍謄本、財產及收
    入狀況說明書、債權人清冊、債務人清冊、協議書影本、聯
    合徵信資料、自國稅局取得之財產資料、各類支出單據原本
    等件為證。
二、原審駁回抗告人之聲請，係以：抗告人確於95年４月依金融
    主管機關協調成立之「中華民國銀行公會會員辦理消費金融
    案件無擔保債務協商機制」與金融機構成立協商，有國泰世
    華商業銀行提出之協議書在卷可稽，而抗告人之薪資45,200
    元扣除協商應付金額28,140元及每月應付之房貸7,500.元後
    ，尚餘9,560.元，雖低於內政部公告之97年臺灣省最低生活
    費9,829.元，然抗告人係於95年９月即已毀棄其上開協商之
    承諾，而95年臺灣省最低生活費為9,210.元，是抗告人之薪
    資扣除協商償還金額以及每月房貸支出後，仍足以維持最低
    基本生活；退步言之，縱以97年最低生活費為標準，惟抗告
    人自陳每月生活費僅需9,000.元，則上開餘額9,560.元亦足
    以為持抗告人之基本生活；又查抗告人並無應扶養之人；故
    本件並無抗告人所稱之不可歸責於己致履行顯有重大困難之
    事由，抗告人聲請更生，違背消費者債務清理條例第0151條
    第６項之規定，且上開欠缺又屬無從補正，自應駁回其更生
    之聲請等語，為其理由。
三、抗告意旨略以：渠95年月薪平均僅35,624元，並非45,200元
    ；渠於原審所陳報之45,200元，係由94及95年度收入總額除
    24個月平均而得之金額；須於加計年終獎金後始有之；惟年
    終獎金係每年農曆年終始行發放，並非每月均有，故渠之月
    薪應以35,624元計算；扣除協商每月應付之金額及每月應付
    之房貸後，尚不足16元，根本無法維持最低基本生活。又渠
    借貸生活及還款長達１年，相當有誠意履約，實因協商每月
    應付金額超過渠之還款能力，無力繳納始行毀諾，應屬非可
    歸責於渠。原審認定事實與實際情形不符，認渠毀諾為可歸
    責於渠，實有違誤，爰提起抗告，請求廢棄原裁定等語。並
    補提「台灣鐵路管理局員工薪津明細單」影本14張為證。
四、按消費者債務清理條例乃採「協商先行主義」，故「債務人
    對於金融機構因消費借貸、自用住宅借款、信用卡或現金卡
    契約而負債務，在聲請更生或清算前，應提出提出債權人清
    冊，以書面向最大債權金融機構請求協商債務清償方案，並
    表明共同協商之意旨。」消費者債務清理條例第0151條第１
    項定有明文。如「債務人與金融機構協商成立者，不得聲請
    更生或清算。但因不可歸責於己之事由，致履行顯有重大困
    難者，不在此限。」消費者債務清理條例第0151條第５項亦
    定有明文。此項規定，於消費者債務清理條例施行前，債務
    人依金融主管機關協調成立之中華民國銀行公會會員辦理消
    費金融案件無擔保債務協商機制與金融機構成立之協商，亦
    準用之；消費者債務清理條例第0151條第６項復有明文規定
    。又「聲請更生或清算不合程式或不備其他要件者，法院應
    以裁定駁回之，但其情形可以補正者，法院應定期間先命補
    正。」消費者債務清理條例第８條亦定有明文。
五、查抗告人主張：渠95年月薪平均僅35,624元，並非45,200元
    ；渠於原審所陳報之45,200元，係由94及95年度收入總額除
    24個月平均而得之金額，須於加計年終獎金後始有之等情，
    固據提出「台灣鐵路管理局員工薪津明細單」影本14張為證
    。惟查：本院衡量債務人（抗告人）年度實際可支配之總金
    額，為債務人當年之各類所得，當然包括「年終獎金」在內
    ，而非以債務人每月「實支金額」為限。原審依抗告人自行
    按財政部臺灣省北區國稅局94年度及95年度綜合所得稅各類
    所得資料清單所載，平均計算渠當年度實際可支配所得之總
    數，並無不當。抗告人不得主張按每月薪資表所載「實支金
    額」作為每月收入之金額。而依抗告人所提之上開所得資料
    清單，抗告人95年之收入總額為552,638.元，平均每月收入
    為46,053元（計算式：552,638.元÷12≒46,053元。元以下
    四捨五入），扣除抗告人每月之生活費9,000.元及每月繳交
    之房屋貸款7,500.元後，仍有29,553元之餘額可供抗告人用
    於清償債務，而該餘額亦高於抗告人依協商條件每月應清償
    之金額28,140元，足見抗告人應無履行協商條件之困難。故
    原審以抗告人之薪資扣除協商應償還金額及房貸支出後，仍
    足以維持渠基本生活，認本件並無抗告人所稱之「不可歸責
    於己致履行顯有重大困難之事由」，而駁回抗告人更生之聲
    請，經核並無違誤。抗告人猶執前詞指摘原裁定不當，求予
    廢棄改判，為無理由，應予駁回。又原審已依抗告人之聲請
    ，裁定准為保全處分，惟該裁定乃於97年５月21日作成，至
    卷送抗告審分案時（97年８月22日），早已失效，自無從裁
    定延長該保全處分之期間，故抗告人聲請延長該保全處分之
    期間，已無從准許；另本件抗告既經本院駁回，且依法不得
    再為抗告，亦無再延長該保全處分期間之必要，併予敘明。
六、據上論結，本件抗告為無理由，依消費者債務清理條例第15
    條，民事訴訟法第0495條之１第１項、第0449條第１項、第
    95條、第78條，裁定如主文。
中    華    民    國    98    年    8     月    18    日
                  民事庭審判長法  官  李媛媛
                              法  官  姚貴美
                              法  官  林金發
以上正本係照原本作成。
對本裁定不得再為抗告。
中    華    民    國    98    年    8     月    18    日
                          法院書記官  莊國南


司法院資訊處製作；財團法人民間司法改革基金會備份。
